臺灣臺中地方法院臺中簡易庭小額民事判決
110年度中小字第3165號
原      告  伍瑄哲  
法定代理人  郭建平  
            伍秀蓁  
被      告  多元通訊行即林逸民

上列當事人間請求返還價金事件，本院於民國110年12月24日言
詞辯論終結，判決如下︰ 
    主　　　文
被告應給付原告新臺幣伍仟元，及自民國一一○年九月一日起至
清償日止，按週年利率百分之五計算之利息。
訴訟費用新臺幣壹仟元由被告負擔。
本判決得假執行。   
　　事實及理由
壹、兩造爭執要旨：
  一、原告主張：原告為民國00年出生之未成年人，其於110年4
      月29日至被告所經營之「多元通訊行」以新臺幣（下同）
      5,000元購買手機1支（下稱系爭手機），惟原告為限制行
      為能力人，其為交易行為須經法定代理人之承認始生效力
      ，而被告並未取得原告法定代理人之同意即將系爭手機販
      賣予原告，該買賣契約自不生效力。為此，爰依不當得利
      之法律關係，提起本件訴訟，請求被告返還上開買賣價金
      ，並聲明：被告應給付原告5,000元，及自110年9月1日起
      至清償日止，按週年利率百分之5計算之利息。
  二、被告抗辯：原告於110年4月29日向被告購買系爭手機時，
      向被告明確表示有經過其父母同意，嗣因原告之父母要求
      被告全額退費，被告始知原告係偷錢謊稱已取得父母同意
      ，依民法第83條規定，其法律行為有效。又現今社會通訊
      發達，手機為民生必需品，少子化更加劇家長以手機對孩
      子之掌控與聯絡，則依同法第77條規定，手機交易不必取
      得法定代理人之允許。再者，原告持有系爭手機至今已逾
      8個月，其要求被告全額退還價金，顯不合理，且原告法
      定代理人有管教不嚴之過失，亦應負責，原告請求返還價
      金有違誠信原則等語。並聲明：原告之訴駁回。
貳、得心證之理由：
　一、查原告為96年出生之限制行為能力人，其於110年4月29日
      至被告所經營之「多元通訊行」以5,000元購買系爭手機
      ，惟此交易行為並未取得原告法定代理人之同意等情，有
      個人戶籍資料附卷可稽，且為兩造所不爭執，此部分之事
      實應堪認定。
　二、按限制行為能力人未得法定代理人之允許所訂立之契約，
      須經法定代理人之承認，始生效力，民法第79條定有明文
      。本件原告為限制行為能力人，其向被告購買系爭手機係
      未經其法定代理人之允許，業如前述，且原告之法定代理
      人事後亦拒絕承認該買賣契約之效力，依上開規定，兩造
      間之買賣契約應為無效。
　三、被告雖辯稱原告購買系爭手機時，曾向被告明確表示有經
      過其父母同意云云。惟原告否認被告在其購買系爭手機時
      曾詢問其是否有經過父母同意等語（見本院卷第41頁），
      自難認為原告購買系爭手機時有何施用詐術之行為；且依
      被告所辯，原告前來購買系爭手機時稱有經過父母同意，
      是以自己所存之壓歲錢零用金購買等語（見本院卷第37頁
      ），可知原告僅係單方面向被告表示其購買手機經過父母
      之同意，除此之外，原告並未提出其父母之證件、所出具
      之同意書或有其他足使被告誤認原告有經過父母同意購買
      系爭手機之行為，衡情被告應不致於僅因原告之片面陳述
      即陷於錯誤，誤認為原告購買系爭手機已事先取得其父母
      之允許。是被告辯稱原告於購買系爭手機當時係使用詐術
      使其信其已得法定代理人之允許云云，委無可採。被告雖
      又辯稱原告購買手機係依其年齡及身分、日常生活所必需
      者，無須經其法定代理人之允許云云。然原告與其父母聯
      繫非必須自備手機，且原告購買系爭手機既未經其父母同
      意，亦無可能使用系爭手機與其父母聯繫，系爭手機對原
      告而言，顯非依其年齡及身分、日常生活所必需之物品，
      原告購買系爭手機自仍應經其法定代理人之同意。故原告
      此部分之辯解，亦無可採。至於原告持用系爭手機期間，
      如因此獲有使用系爭手機之利益，此乃原告是否無法律上
      之原因而獲有利益之問題，被告尚非不得另循其他法律途
      徑救濟之。
　四、按無法律上之原因而受利益，致他人受損害者，應返還其
      利益。雖有法律上之原因，而其後已不存在者，亦同；受
      領人於受領時，知無法律上之原因或其後知之者，應將受
      領時所得之利益，或知無法律上之原因時所現存之利益，
      附加利息，一併償還；如有損害，並應賠償；應付利息之
      債務，其利率未經約定，亦無法律可據者，週年利率為百
      分之5，民法第179條、第181條第2項、第203條分別定有
      明文。本件兩造間就系爭手機之買賣契約既屬無效，被告
      受領原告所給付之5,000元價金即屬無法律上之原因而獲
      有利益，致原告受有損害，原告自得依不當得利之規定，
      請求被告返還其所受之利益。又兩造於110年8月17日曾在
      臺中市政府消費爭議調解委員會就本件消費爭議進行調解
      （見本院卷第19頁），被告至遲於該日即已知悉其係無法
      律上之原因而獲有利益。從而，原告依不當得利之法律關
      係，請求被告給付原告5,000元，及自110年9月1日起至清
      償日止，按週年利率百分之5計算之利息，為有理由，應
      予准許。
　五、本件係依小額訴訟程序所為被告敗訴之判決，依民事訴訟
      法第436 條之20規定，應依職權宣告假執行。
　六、本件事證已臻明確，兩造其餘攻擊防禦方法及舉證，核於
      判決結果不生影響，爰不一一論斷，附此敘明。
　七、依民事訴訟法第436 條之19第1 項、第78條規定，本件訴
      訟費用額確定為1,000 元（即原告繳納之第一審裁判費1,
      000元），應由敗訴之被告負擔。
中　　華　　民　　國　　111 　年　　1 　　月　　7 　　日
                  臺中簡易庭    法  官  林筱涵
以上為正本係照原本作成。
如不服本判決，應於送達後二十日內，以判決違背法令為理由，
向本院提出上訴狀並表明上訴理由（上訴理由應表明一、原判決
所違背之法令及其具體內容；二、依訴訟資料可認為原判決有違
背法令之具體事實），如於本判決宣示後送達前提起上訴者，應
於判決送達後廿日內補提上訴理由書（須附繕本）。
中　　華　　民　　國　　111 　年　　1 　　月　　7 　　日
                                書記官  張峻偉